【裁判字號】    88,訴,279
【裁判日期】    890728
【裁判案由】    貪污
【裁判全文】
臺灣彰化地方法院刑事判決                          八十八年度訴字第二七九號
    公  訴  人  臺灣彰化地方法院檢察署檢察官
    被      告  戊○○
    選任辯護人  柯開運律師
右列被告因貪污案件，經檢察官提起公訴（八十七年度偵字第八四六九號），本院判
決如左：
    主      文
戊○○無罪。
    理      由
一、公訴意旨詳如起訴書所載（如附件）。
二、按犯罪事實應依證據認定之，無證據不得推定其犯罪事實，又不能證明被告犯罪
    者，應諭知無罪之判決，此於刑事訴訟法第一百五十四條及同法第三百零一條第
    一項分別定有明文。訊據被告固坦承開立個人之支票交付部分便當廠商，惟堅決
    否認有何犯行，辯稱：伊擔任秀水國中員生消費合作社經理時，係徵得供應學校
    之便當廠商同意，才開立票期半個月至一個月之支票向廠商先行調借學校支付之
    現金便當款，有的有付利息，有的廠商則無息借貸，純屬私人借貸而已等語。經
    查，公訴人認被告自八十四年九月間起因個人財務週轉之需要，利用兼任合作社
    經理之便，將原先應付予便當廠商之農會取款條，自行持向農會取款先行挪用，
    再開立自己簽發票期約一至三個月不等之個人支票付予便當廠商，而便當廠商己
    ○○等人因被告為合作社經理，不敢得罪，只好接受，被告因而獲得相當於便當
    款一至三個月不等之利息收益，因認被告涉有貪污治罪條例第六條第一項第四款
    之罪嫌，惟便當廠商之負責人己○○（牛象便當）、庚○○（晶巧便當）、丙○
    ○（正惠心便當）及廖助盛（助民便當）等人於彰化縣調查站均陳稱：因被告係
    合作社經理，為能繼續供應學校便當，不敢拒絕被告交付之私人支票。雖便當廠
    商負責人甲○○（小廚師便當）於調查站陳稱：被告表示係合作社經理，個人之
    支票即代表合作社支票，才同意收支票等語，惟甲○○既於收支票時會加以詢問
    ，足見其對於交易對象係合作社知之甚詳，且明白合作社與被告本人係不同之主
    體，是其收受被告之私人支票是否係因誤以為被告之支票即代表合作社之支票，
    並非無疑。另丁○○（小魚兒便當）、乙○○（昇元食品）於調查站雖陳稱：不
    知收到之支票係被告私人之支票等語，惟丁○○及乙○○均自承起初係由合作社
    開立秀水鄉農會取款條交其前往農會領現，爾後被告才交付私人支票抵付便當款
    ，是其對於被告係交付私人支票一節自難諉為不知。況且，證人乙○○、王錫庸
    （丙○○之夫）、廖助盛及庚○○於本院調查時均結稱：因被告表示經濟有困難
    ，經雙方同意後，才由被告開立個人之支票支付便當款，票期約半個月至一個月
    不等，合作社開立之取款條則交被告先行領款使用，被告有的有加付利息，有的
    則否，迄今所有款項均已結清等語，而證人己○○則改稱：不曾收過被告之支票
    等語。綜上所述可知，被告應係在廠商知情之情形下交付支票以代取款條，雖廠
    商因被告之合作社經理身分，為能繼續供應便當才無奈收受被告個人之支票，惟
    對於其同意被告交付支票一節不生影響。又被告若未事先徵得廠商同意，先行以
    取款條提現使用，事後再交付個人之支票，廠商對於二周結算並領取便當款一節
    均知情，被告如延後付款必啟人疑竇，而廠商如不同意收受支票，被告之犯行勢
    必隨即暴露而無法隱藏，然被告自八十四年九月間即以個人之支票付予廠商，廠
    商如未事先同意，豈有遲至八十六年一月間因被告交付之支票退票始遭披露之理
，益徵被告係在事先取得廠商同意下始開立支票換取取款條，以便先行領用現金
    使用，其性質上與開立支票持向廠商調現之借貸關係相同，被告並於退票後提供
    其所有之土地設定抵押權予王錫庸、乙○○、廖助盛等人，有土地登記簿謄本在
    卷可憑，足證被告所為之辯解應可採信，本件純係被告與便當廠商間之私人借貸
    關係，被告既未挪用任何員生合作社之公款，核與貪污治罪條例之圖利罪構成要
    件不符。此外，復查無其他積極證據足資證明被告有何上開犯行，揆諸首開說明
    ，被告犯罪不能證明，自應為無罪之諭知。據上論斷，應依刑事訴訟法第三百零
    一條第一項，判決如主文。
中      華      民      國      八十九    年      七    月     二十八   日
                                          法      官  林  慧  英
右正本證明與原本無異。
如不服本判決，應於判決送達後十日內，向本院提出上訴狀（須附繕本）。
                                          法院書記官  葉  春  涼
中      華      民      國      八十九    年      八    月       三     日


司法院資訊處製作；財團法人民間司法改革基金會備份。
